【裁判字號】    90,易,272
【裁判日期】    901219
【裁判案由】    賭博
【裁判全文】
臺灣士林地方法院刑事判決                            九十年度易字第二七二號
    聲  請  人  臺灣士林地方法院檢察署檢察官
    被      告  甲○○
右列被告因賭博案件，經檢察官聲請以簡易判決處刑（八十九年度偵字第一○八九二
號），本院內湖簡易庭認為不得以簡易判決處刑（九十年度湖簡字第一六號），應適
用通常程序審判，本院判決如左：
    主  文
甲○○共同違反未依電子遊戲場業管理條例規定辦理營利事業登記者，不得經營電子
遊戲場業之規定，處拘役肆拾日，如易科罰金以參佰元折算壹日，緩刑參年。扣案之
電動賭博機具「小瑪莉」、「雙俠」各壹台（含ＩＣ板各壹塊）及機具內賭資新臺幣
柒仟陸佰壹拾元，均沒收。
    事  實
一、甲○○在臺北縣汐止市○○○路二四六號開經營「清便小吃店」，明知未依電子
    遊戲場業管理條例第十五條之規定向主管機關辦理營利事業登記，不得經營電子
    遊戲場業，竟自民國八十九年十月初起，與年籍姓名不詳綽號「阿國」及「阿勝
    」之成年男子二人共同基於與不特定人賭博財物之概括犯意聯絡，由甲○○提供
    上開小吃店，由「阿國」及「阿勝」寄放擺設之電子遊戲機「小瑪莉」、「雙俠
    」各一台，連續與不特定之人賭博財物，其賭法為：凡與參賭博者，每次以十元
    硬幣投入機具內，機具則顯示二分，每次可押不等之分數，如押中可得數倍不等
    之分數，反之則為機具所沒入，所得分數可換取現金退幣，每一台機具內所留之
    賭資，則甲○○與「阿國」或「阿勝」對分。嗣於八十九年十一月十六日晚間九
    時三十分許，為警當場查獲，並扣得電動賭博機具「小瑪莉」、「雙俠」各一台
    （含ＩＣ板各一塊）及機具內之賭資七千六百一十元。
二、案經臺北縣警察局汐止分局移送臺灣士林地方法院檢察署檢察官偵查並聲請簡易
    處刑。
    理  由
一、訊據被告甲○○對於右揭犯行坦承不諱，復有賭博機具「小瑪莉」及「雙俠」各
    一台（含ＩＣ板各一塊）及賭資七千六百一十元扣案可證，足見被告之自白與事
    實相符，可以採信。本件事證明確，被告犯行堪以認定。
二、按電子遊戲場業管理條例第十五條規定：「未依本條例規定辦理營利事業登記者
    ，不得經營電子遊戲場業。」，違反該條之規定者，處行為人一年以下有期徒刑
    、拘役或科或併科五十萬元以上二百五十萬元以下罰金，復為同條例第二十二條
    所明定。另依同條例第四條第一項規定：「本條例所稱電子遊戲機，指利用電、
    電子、電腦、機械或其他類似方式操縱，以產生或顯示聲光影像、圖案、動作之
    遊樂機具，或利用上述方式操縱鋼珠或鋼片發射之遊樂機具。但未具影像、圖案
    ，僅供兒童騎乘者，不包括在內。」觀之，只須符合上開所謂「利用電、電子、
    電腦、機械或其他類似方式操縱，以產生或顯示聲光影像、圖案、動作之遊樂機
    具，或利用上述方式操縱鋼珠或鋼片發射之遊樂機具，具有影像、圖案、且非僅
    供兒童騎乘者」，即屬該條例所稱之電子遊戲機，至同條第二項所謂之「前項電
    子遊戲機不得有賭博或妨害風化之設計及裝置」及同條例第三條有關「本條例所
    稱電子遊戲場業，指設置電子遊戲機供不特定人益智娛樂之營利事業」之規定，
    旨在維護社會安寧、善良風俗、公共安全及國民身心健康，將電子遊戲場業納入
    行政機關之有效管理，對電子遊戲機之設計及裝置，特設之禁止規定，並非謂有
    此設計及裝置者，即非屬電子遊戲機。如有違反，本諸舉輕明重之法理，除應依
    該條例第二十二條之規定論處外，更應依刑法相關罪章（賭博或妨害風化）予以
    追訴處罰，非謂電子遊戲機如有賭博或妨害風化之設計及裝置者，即無該條例之
    適用，否則，經營益智娛樂之營利事業予以管理，擺設賭博或妨害風化設計及裝
    置之電子遊戲機供人打玩營業者，反不予管理，豈符立法本意，故未依該條例規
    定辦理營利事業登記而經營電子遊戲場業者，不論其擺設之電子遊戲機是否經中
    央主管機關評鑑、分類及公告，是否有賭博及妨害風化之設計及裝置，均屬違反
    該條例第十五條之規定，應依同條例第二十二條處罰。次按所謂電子遊戲場「業
    」，指「業務」而言。刑法上所謂業務，係以事實上執行業務者為標準，指以反
    覆同種類之行為為目的之社會的活動而言；執行此項業務，縱令欠缺形式上之條
    件，仍無礙於業務之性質。因此不論該事業是否「專營」電子遊戲場業，亦不問
    經營是否需達「一定之規模」，即使於原本所營事業外，兼營電子遊戲場業，或
    所經營之電子遊戲場不具相當之規模，亦無礙於電子遊戲場業管理條例相關規定
    之適用。故商業登記法第四條所規定之小規模商業，縱得免依該法申請商業登記
    ，但如未依電子遊戲場業管理條例辦理營利事業登記，仍不得經營電子遊戲場業
    ，自不待言，否則，業主為逃避該條例之規範、處罰，儘可以「兼營」或「小規
    模」等經營方式為之，將出現管理及規範上之漏洞，反而無法有效達成立法之目
    的，亦與電子遊戲場業管理條例之立法意旨有違（最高法院九十年度台非字第二
    七六號、第二九九號、第三○二號判決參照）。
三、被告與年籍姓名不詳綽號「阿國」及「阿勝」之成年男子二人，未依電子遊戲場
    業管理條例第十五條之規定，向主管機關辦理營利事業登記，即被告在所營之小
    吃店內擺設電動賭博機具「小瑪莉」、「雙俠」各一台與不特定之人賭博財物，
    核被告甲○○所為，係犯刑法第二百六十六條第一項前段及電子遊戲場業管理條
    例第二十二條之罪。被告先後多次賭博犯行，時間緊接，觸犯構成要件相同之罪
    名，顯係基於概括犯意反覆為之，為連續犯，應依刑法第五十六條之規定論以一
    罪，並加重其刑。被告以違反電子遊戲場業管理條例第十五條規定之方法，用以
    達犯連續賭博罪之目的，其所犯電子遊戲場業管理條例第二十二條之罪與刑法第
    二百六十六條第一項前段之罪間有方法目的之牽連關係，應從一重之電子遊戲場
    業管理條例第二十二條規定處斷。被告與年籍姓名不詳綽號「阿國」及「阿勝」
    之成年男子二人間，有犯意之聯絡及行為之分擔，均為共同正犯。至於檢察官聲
    請簡易判決處刑書雖認被告僅犯刑法第二百六十六條第一項前段之賭博罪，然檢
    察官就犯罪事實一部起訴者，其效力及於全部，本件被告違反電子遊戲場業管理
    條例部分之犯罪事實，與前揭賭博罪論罪科刑之部分，有牽連犯之裁判上一罪之
    關係，已如前述，且已據公訴蒞庭之檢察官當庭表示被告另涉犯電子遊戲場業管
    理條例第二十二條之罪，則本院自應就屬於裁判上一罪之部分一併加以裁判，併
    此敘明。爰審酌被告之素行、犯罪之動機、目的、擺設賭博性電動機具時間約僅
    月餘、利用小吃店兼營未依法辦理登記之電子遊戲場，並擺設電動賭博機具，助
    長社會賭風，以及犯罪後坦承犯行等一切情狀，量處如主文所示之刑，並依裁判
    時之刑法第四十一條第一項前段諭知易科罰金之折算標準。查被告未曾受有期徒
    刑以上刑之宣告，有卷附之臺灣高等法院檢察署刑案紀錄簡覆表一紙可按，因一
    時失慮，致罹刑典，事後已坦承犯行，深具悔意，經此刑之宣告後，應知警惕而
    無再犯之虞，本院因認暫不執行其刑為當，予以宣告緩刑參年，用啟自新。
四、扣案之電動賭博機具「小瑪莉」、「雙俠」各一台（含ＩＣ板各乙塊）及機具內
    之賭資七千六百一十元，應依刑法第二百六十六條第二項規定宣告沒收。
據上論斷，應依刑事訴訟法第四百五十二條、第二百九十九條第一項前段，電子遊戲
場業管理條例第二十二條，刑法第十一條前段、第二十八條、第二百六十六條第一項
前段、第五十五條、第四十一條第一項前段、第七十四條第一款、第二百六十六條第
二項，罰金罰鍰提高標準條例第一條前段、第二條，判決如主文。
本案經檢察官蘇佩鈺到庭執行職務。
中      華      民國      九十      年      十二    月    十九    日
                                  臺灣士林地方法院刑事第一庭
                                      法  官  林  政  佑
右正本證明與原本無異。
如不服本判決，應於判決送達後十日內，向本院提出上訴狀。
                                      書記官  蘇  彥  宇
中      華      民      國      九十      年      十二    月   二十一   日
附錄本案論罪科刑法條：
刑法第二百六十六條第一項前段
  在公共場所或公眾得出入之場所賭博財物者，處一千元以下罰金。
電子遊戲場業管理條例第二十二條
  違反第十五條規定者，處行為人一年以下有期徒刑、拘役或科或併科新台幣五十萬
  元以上二百五十萬元以下罰金。


司法院資訊處製作；財團法人民間司法改革基金會備份。
